【裁判字號】    97,訴,35
【裁判日期】    970407
【裁判案由】    公共危險
【裁判全文】
臺灣宜蘭地方法院刑事判決                97年度訴字第35號
公  訴  人  臺灣宜蘭地方法院檢察署檢察官
被      告  丙○○
                    （另案於臺灣宜蘭監獄執行中）
選任辯護人  陳為祥律師
上列被告因犯公共危險案件，經檢察官提起公訴（96年度偵字第
4704號），本院判決如下：
    主  文
丙○○共同放火燒燬現供人使用之住宅未遂，累犯，處有期徒刑
參年捌月。
    事  實
一、丙○○前因傷害案件，經本院以94年度易字第96號判處有期
    徒刑3月確定，於民國95年2月7日易科罰金執行完畢。詎仍
    不知悔改，於96年1月21日晚間8、9時許，丙○○與陳文亮
    （由檢察官另行起訴）在宜蘭縣蘇澳鎮隘丁公園飲酒聊天時
    ，因談及曾與甲○○發生口角，因一時氣憤，遂邀藍英俊前
    來隘丁公園，丙○○與陳文亮及藍英俊（由檢察官另行起訴
    ）竟共同基於放火燒毀現供人使用住宅之犯意聯絡，由藍英
    俊駕駛車號T9-7579號之自用小客車，搭載丙○○與陳文亮
    ，由丙○○及陳文亮手持以保特瓶及玻璃瓶包裝之汽油彈3
    顆，至甲○○位於宜蘭縣蘇澳鎮○○路25號之住處旁，由陳
    文亮將上開汽油彈其中2顆點火引燃後，朝甲○○上開住處
    丟擲，再由丙○○將上開汽油彈其中1顆點火引燃後，朝甲
    ○○上開住處丟擲，而上開汽油彈分別落在屋後、車庫及大
    門口處引火燃燒，藍英俊隨即駕車載同丙○○及陳文亮離開
    現場，幸因及早發覺而將火勢撲滅，始未燒毀該住宅而未遂
    。
二、案經宜蘭縣警察局蘇澳分局報請臺灣宜蘭地方法院檢察署檢
    察署偵查起訴。
    理  由
一、訊據被告丙○○對於有於上開時、地持汽油彈丟擲被害人甲
    ○○之住處等情均坦認不諱，惟矢口否認有放火燒毀現供人
    使用住宅之犯意，辯稱：無放火燒毀住宅之犯意云云。經查
    ，上開事實，業據被害人甲○○、乙○○分於警詢、偵查時
    指述甚詳，並經同案被告陳文亮、藍英俊於偵查中證述明確
    ，復有現場照片、宜蘭縣政府消防局火災原因調查報告書、
    內政部消防署火災證物鑑定報告、現場平面及物品配置圖在
    卷可稽，自堪信為真實。又被告雖辯稱其無放火燒毀現供人
    使用之住宅之犯意云云，然依宜蘭縣政府消防局火災原因調
    查報告書所示「1樓車庫地面雜物堆有受燒碳化痕跡。1樓後
    方鐵門上方欄杆有小部分燻黑積碳跡象，1樓騎樓與車庫水
    泥柱外側中段有布料受燒碳化、煙燻積碳現象，騎樓前水泥
    地有受燒煙燻積碳現象」，可知被告與共同被告陳文亮所丟
    擲之汽油彈分別落在被害人甲○○住處之屋後鐵門、車庫及
    大門口3處，參酌火災現場平面及物品配置圖所示，上開3處
    著火地點，分別位於該處之上方、右側及下方，可見被告係
    以包抄式之方式往被害人甲○○之住處丟擲汽油彈，而汽油
    彈引火點燃後，其燃燒之速度迅速，極易引燃物品，此亦為
    被告所得以認識，其仍決意以上開包抄之方式丟擲汽油彈，
    其顯有放火燒毀現供人使用之住宅之犯意甚明，縱或因於車
    輛移動當中，或其力道之不足而致其所丟擲之汽油彈之落點
    未造成重大之危害，亦難謂其無放火燒毀現供人使用住宅之
    犯意，故被告上開辯解，實屬無據。綜上所述，本件事證明
    確，被告放火燒毀現供人使用住宅而未遂之犯行，堪以認定
    ，應依法論科。
二、查被告已著手於燒燬現供人使用住宅，惟該住宅之主要結構
    並未燒燬，房屋本身尚未達喪失其效用之程度，故核其所為
    ，係犯刑法第173條第3項、第1項之放火燒燬現供人使用之
    住宅未遂罪。被告與陳文亮、藍英俊就上揭犯行，有犯意之
    聯絡及行為分擔，為共同正犯。查被告前因傷害案件，經本
    院以94年度易字第96號判處有期徒刑3月確定，於95年2月7
    日易科罰金執行完畢，有卷附臺灣高等法院被告前案紀錄表
    可按，其受有期徒刑之執行完畢後，5年內故意再犯本件有
    期徒刑以上之罪，為累犯，依法加重其刑。被告已著手於放
    火行為之實行而不遂，應依刑法第25條之規定減輕其刑，並
    依法先加後減。爰審酌被告竟因細故爭執，竟即持汽油彈丟
    擲被害人之住宅之犯罪動機、目的、手段，與此等放火行為
    對於被害住宅及鄰房安全之危害甚鉅，並可能因此釀成無可
    挽回之巨災，惟因及時撲滅火勢而未生重大損害，及房屋受
    損等危害程度，以及被告犯罪後坦承犯行，犯後態度尚稱良
    好等一切情狀，量處如主文所示之刑。
據上論斷，應依刑事訴訟法第299條第1項前段，刑法第28條、第
173條第1項、第3項、第25條、第47條第1項，判決如主文。
本案經檢察官張立言到庭執行職務
中    華    民    國    97    年    4     月    7     日
                  刑事第二庭審判長法  官  黃永勝
                                  法  官  陳映佐
                                  法  官  鄭貽馨
以上正本證明與原本無異。
如不服本判決應於收受本判決後10日內，向本院提出上訴書狀，
並應敘述具體理由。若未敘述理由者，應於上訴期間屆滿後20日
內，向本院補提理由書狀 (均須按他造當事人之人數附繕本)。
                                  書記官  林嘉萍
中    華    民    國    97    年    4     月     8    日
附錄本案論罪科刑法條全文：
中華民國刑法第173條
放火燒燬現供人使用之住宅或現有人所在之建築物、礦坑、火車
、電車或其他供水、陸、空公眾運輸之舟、車、航空機者，處無
期徒刑或7年以上有期徒刑。
失火燒燬前項之物者，處 1 年以下有期徒刑、拘役或 5 百元以
下罰金。
第 1 項之未遂犯罰之。
預備犯第 1 項之罪者，處 1 年以下有期徒刑、拘役或 3 百元以
下罰金。


司法院資訊處製作；財團法人民間司法改革基金會備份。
